【裁判字號】    90,交上易,784
【裁判日期】    900629
【裁判案由】    過失傷害
【裁判全文】
臺灣高等法院臺南分院刑事判決          九十年度交上易字第七八四號  Ａ
      上  訴  人  臺灣台南地方法院檢察署檢察官
      被      告  甲  ○  ○
右上訴人因被告過失傷害案件，不服臺灣台南地方法院八十九年度交易字第四一○號
中華民國九十年四月九日第一審判決（起訴案號：臺灣台南地方法院檢察署八十九年
度偵字第三四○○號），提起上訴，本院判決如左：
      主      文
原判決撤銷。
甲○○從事業務之人，因業務上之過失傷害人，處有期徒刑柒月。
      事      實
一、甲○○為芬芳花園之送貨員，駕駛小貨車送貨為其附隨業務，係從事駕駛業務之
    人，其於民國（下同）八十八年十月二十六日中午十二時許，駕駛車牌號碼Ｎ８
    —３７０５號自用小貨車送貨時，自台南縣善化鎮○○路五十七巷七十六號芬芳
    花園沿陽明路五十七巷由北向東方倒車，欲往陽明路五十七巷西向行駛時，理應
    注意汽車倒車時，應顯示倒車燈光或手勢後，謹慎緩慢後倒，並應注意其他車輛
    及行人。而依當時情形，又無不能注意之情形，竟疏於注意及此，未注意車後車
    輛之行向，貿然倒車，通過上開交岔路口時，與由第三人呂冠慶所駕駛車牌號碼
    為ＹＫＵ—９３５號重機車，後載張明正由東向西方向行駛，於行經上址與陽明
    路五十七巷交岔路口時，亦疏未注意車前狀況，並隨時採取必要安全措施，且於
    速限四十公里之巷道內，以時速五十公里之速度超速行駛（呂冠慶部分未據告訴
    ），因雙方均有上述之過失，致使雙方發生碰撞，使呂冠慶、張明正二人人車倒
    地後，張明正因此受有右膝前十字韌帶部分斷裂、後十字韌帶全部斷裂、右膝外
    側半月軟骨破裂等多處傷害。
二、案經被害人張明正之法定代理人乙○○訴請台灣台南地方法院檢察署檢察官偵查
    起訴。
      理      由
一、訊據被告甲○○就右開時、地車禍肇事，致張明正受傷之犯罪事實，固所坦承，
    然辯稱：當時有注意車後才倒車及證人呂冠慶亦有過失等語。惟查，被告過失傷
    害犯行，迭據告訴人乙○○指訴甚詳，核與證人呂冠慶證述之情節相符，並有台
    南縣警察局道路交通事故調查報告表、勘驗筆錄一份、現場照片八張及台南醫院
    診斷證明書一紙附卷可稽。按汽車倒車時，應顯示倒車燈光或手勢後，謹慎緩慢
    後倒，並應注意其他車輛及行人。道路交通安全規則第一百十條第二款定有明文
    。被告駕車自應注意上述道路交通安全規定，而依當時路況又無不能注意之情形
    ，竟疏未注意為之，以致肇事，致人受傷，自有過失。所辯伊倒車之前有注意車
    後人車動態云云，尚非可採。本件經送台灣省台南區車輛行車事故鑑定委員會鑑
    定結果，雖認被告駕駛小貨車，倒車未注意後方人車，為肇事原因；呂冠慶並無
    肇事因素。但本院經查第三人呂冠慶因駕駛上述機車不注意車前狀況及以時速五
    十公里之速度超速行駛自亦與有過失，然不能因第三人呂冠慶之與有過失而減免
    被告罪責。且被告之過失駕駛行為，核與被害人張明正之受傷間，具有相當因果
    關係，是其過失傷害犯行，堪以認定。至告訴人於審理中雖主張張明正（改名為
    張瀚祖）因本件事故已成輕度肢殘，被告應係犯過失重傷害罪。惟經原審向財團
    法人振興復健醫學中心函詢，據該院函覆；「此類傷害非重大不治之症，但因就
    醫時已出現右下肢肌肉萎縮，經重建手術後仍須長期復健治療，尚有痊癒之可能
    」。足見肢體機能並未達毀敗重傷之程度，併予敘明。又本件事證已明，被告聲
    請於民事損害賠償訴訟第一審判決確定前停止審判，本院認為無此必要，附此說
    明。
二、查被告平日在其父親經營之芬芳花園擔任送貨員，並駕駛上開自用小貨車送貨，
    已據其坦承在卷，核係從事駕駛業務之人，其因業務上之過失致告訴人之子張明
    正受有右膝前十字韌帶部分斷裂、後十字韌帶全部斷裂、右膝外側半月軟骨破裂
    等多處傷害，所為係犯刑法第二百八十四條第二項前段之過失傷害罪。原審予以
    論罪科刑，固非無見。然呂冠慶是以時速五十公里之速度超速行駛，原判決認以
    時速超過六十公里之速度行駛，事實認定即有未合。又本件肇事後已歷一年半載
    ，被告雖稱同意賠償被害人，然迄今僅止於口惠，並未實際賠償，而被害人受傷
    嚴重所花醫葯費不貲，刑事審判旨在實現刑罰權之分配正義，故法院對被告之科
    刑，應符合罪刑相當之原則，使罰當其罪，故刑法第五十七條規定科刑時應審酌
    一切情狀，尤應注意該條所列之各款事項以為科刑輕重之標準，原審未詳細審酌
    被害人之傷勢及被告實無賠償誠意等情狀，而量處有期徒刑肆月，與被害人所受
    痛苦，尚非相當。檢察官依告訴人聲請上訴指摘原判決量刑過輕，為有理由，應
    由本院撤銷改判，爰併審酌被告過失程度之輕重，等一切情狀，量處如主文第二
    項所示之刑，以示懲儆。
據上論結，應依刑事訴訟法第三百六十九條第一項前段、第三百六十四條、第二百九
十九條第一項前段、刑法第二百八十四條第二項前段、罰金罰鍰提高標準條例第一條
前段，判決如主文。
本案經檢察官吳忠賢到庭執行職務。
中    華    民    國      九十      年      六      月      二十九      日
      臺灣高等法院臺南分院刑事第三庭
                                      審判長法官  黃    崑    宗
                                            法官  楊    省    三
                                            法官  林    勝    木
右正本證明與原本無異。
不得上訴。
                                      法院書記官  吳    秋    賢
中    華    民    國      九十      年      七      月        三        日
附錄：本判決論罪科刑法條
中華民國刑法第二百八十四條第二項前段
 (過失傷害罪)
從事業務之人，因業務上之過失傷害人者，處一年以下有期徒刑、拘役或一千元以下
罰金，致重傷者，處三年以下有期徒刑、拘役或二千元以下罰金。


司法院資訊處製作；財團法人民間司法改革基金會備份。
